【裁判字號】    98,交訴,164
【裁判日期】    981012
【裁判案由】    肇事逃逸罪等
【裁判全文】
臺灣臺中地方法院刑事判決             98年度交訴字第164號
公  訴  人  臺灣臺中地方法院檢察署檢察官
被      告  甲○○
                      號
上列被告因肇事逃逸等案件，經檢察官提起公訴（98年度偵字第
3972號），本院判決如下：
    主    文
甲○○因過失傷害人致重傷，處有期徒刑伍月，如易科罰金以新
臺幣壹仟元折算壹日。又駕駛動力交通工具肇事，致人受傷而逃
逸，處有期徒刑陸月，如易科罰金，以新臺幣壹仟元折算壹日。
應執行有期徒刑拾月，如易科罰金，以新臺幣壹仟元折算壹日。
    犯罪事實及理由
一、犯罪事實：甲○○於民國97年12月25日上午，駕駛車號X5-6
    511號自小客貨車，沿臺中縣大雅鄉○○○路往中清南路方
    向行進，於同日上午6時55分許，行經中山北路547號前，本
    應注意該道路中央劃有分向限制線（即雙黃實線），不得駛
    入來車車道而超車，且當時天候晴、光線為日間自然光線，
    並無不能注意之情事，甲○○竟疏於注意，為超車而跨越分
    向限制線，致該車左前保險桿與沿中山北路往永和路方向行
    駛之對向乙○○所駕駛之車號KDE- 259號重型機車之左前車
    頭發生碰撞，造成乙○○騎乘車號KDE-259號重型機車向右
    偏斜，人車倒地並撞擊到停放在路旁之車號9936-JV號自用
    小客車，乙○○因此受有左側近端脛骨與腓骨粉碎性骨折、
    左側膕窩動脈剝離合併急性血管阻塞，已達1肢毀敗之重傷
    害程度。詎甲○○駕駛上開車輛肇事致人受傷後，並未停留
    在現場等候警方處理，竟另行起意逃逸現場。經不知名之路
    人將車號X5-6511號記下，寫在紙上輾轉交給警員處理，警
    方於97年12月30日通知甲○○到案，始查悉上情。
二、認定犯罪事實所憑之證據及理由：
（一）被告於本院審理坦承過失致重傷害及肇事逃逸之犯行，並
      經證人即告訴人乙○○於警詢及檢察官偵訊時證述綦詳，
      復有紙條、道路交通事故現場圖、道路交通事故調查報告
      表(一)(二)、道路交通事故初步分析研判表、行政院國軍退除
      役官兵輔導委員會台中榮民總醫院出具之診斷證明書及98
      年4月21日中榮醫企字第0980006115號函、事故現場圖、
      車損照片、車籍查詢、童綜合醫院一般診斷書等件附卷可
      稽。按汽車在雙向二車道行駛時，在劃有分向限制線之路
      段，不得駛入來車之車道內（道路交通安全規則第97條第
      1項第2款參照）。被告駕駛上開自小客車自應遵循前揭交
      通規則，參以本件被告肇事當時天氣晴、日間有自然光線
      、柏油路面無缺陷、無障礙物、視距良好等一切情狀，並
      無不能注意之情事，有道路交通事故調查報告表(一)在卷足
      資佐證，被告並無不能注意之情事，詎其因違反上開交通
      規則而駕駛，致不慎撞及其左前方由乙○○所騎乘之機車
      ，使人車倒地後，受有上揭傷害，被告自應負過失責任。
      而告訴人因此車禍受有左側近端脛骨與腓骨粉碎性骨折、
      左側膕窩動脈剝離合併急性血管阻塞，已達1肢毀敗之重
      傷害程度，有上開診斷證明書可稽，被告之過失行為與告
      訴人之重傷害間，具有相當因果關係，足以認定。
（三）次按道路交通事故之發生，常非於己之鄰親家里，時有告
      救不能情事，乃科以肇事者須即採取救護或其他必要措施
      ，並應向警察機關報告之法定義務，以防因就醫延誤致生
      無謂傷亡，並俾得通知傷亡者家屬到場，以明責任，是凡
      肇事人於行車肇事致人受傷或死亡，未即採取救護或其他
      必要措施，並向警察機關報告，即駕車逃逸者，均應依該
      規定處罰，至其嗣後是否受刑事訴追及已否與被害人達成
      民事和解，賠償損失，對其應受處罰乙節，並不生影響，
      職是之故，汽機車駕駛人駕駛汽機車肇事，不論其責任之
      歸屬為何，即有義務留在肇事現場，採取救護或其他必要
      措施，並向警察機關報告，以維護他人之生命與其他用路
      人之交通安全，其立法目的，既係促使駕駛人於肇事致死
      傷後，能對被害人即時救護，報告警察機關，以減少死傷
      ，是該罪之成立祇以行為人有駕駛動力交通工具肇事，致
      人死傷而逃逸之事實為已足，至行為人之肇事有否過失，
      則非所問（最高法院著有92年度臺上字第4468號刑事判決
      參照）。徵諸卷附道路交通事故現場圖、現場及車損照片
      ，被告係於車輛行進之際，超越雙黃實線，致其車輛左前
      方擦撞對向行駛告訴人機車左側，而告訴人機車行進位置
      及方向仍在被告車輛行進時前方得注意之視線範圍內，且
      機車行進間仍有相當之動力，現場亦遺有之機車刮地痕，
      及掉落物，又依車損照片所示，兩車撞擊痕跡明顯，被告
      車輛左側車頭有明顯擦痕及告訴人機車左側均有破損，益
      見其撞擊力道非輕，2車擦撞情狀顯非無從察覺，被告又
      係在對向車道，非同向行駛，足認被告確實知悉本件車禍
      之發生。本案被告於駕車肇事造成告訴人受傷後，竟未採
      取救護、報警處理或為其他必要措施，即逕行駕車離去，
      嗣為警查獲，其肇事逃逸之行為，甚為灼然，洵堪認定。
      從而，本件事證明確，被告上開犯行，應予依法論科。
三、論罪科刑之理由：
（一）告訴人乙○○因被告之過失駕駛行為，受有左側近端脛骨
      與腓骨粉碎性骨折、左側膕窩動脈剝離合併急性血管阻塞
      ，已達1肢毀敗之重傷害程度，有醫院診斷證明書在卷足
      證，是告訴人所受之傷害，顯屬刑法第10條第4項第4款所
      指之嚴重減損1肢以上之機能。核被告駕車過失肇事致告
      訴人受重傷並逃離現場之所為，係犯刑法第284條第1項後
      段之過失致重傷害罪及刑法第185條之4之肇事逃逸罪。又
      被告所犯上開2罪，其中肇事逃逸罪屬故意犯，過失傷害
      罪部分則屬過失犯行，犯意各別，行為互殊，應予分論併
      罰。
（二）爰審酌被告查無前科之素行尚佳，有臺灣高等法院被告前
      案紀錄表可按，被告因在禁止超車之路段超車之過失，進
      而撞及被害人機車而肇事，造成被害人受有上開傷勢之傷
      害，危及道路交通安全，竟未予救護即行開車逃逸，棄被
      害人於不顧，對被害人生命、身體造成相當程度之危害，
      漠視用路人人身安全，行為殊屬不當，事後尚未與被害人
      成立調解，取得諒解，暨其犯後坦承犯行等一切情狀，分
      別量處如主文所示之刑，並定其應執行之刑。本件定執行
      刑雖超過6個月，惟依司法院釋字第366號、第662號解釋
      意旨，仍得易科罰金，爰併諭知易科罰金之折算標準如主
      文。
四、適用法律之依據：
（一）刑事訴訟法第299條第1項前段。
（二）刑法第284條第1項後段、第185條之4、第41條第1項前段
      、第51條第5款。
（三）刑法施行法第1條之1第1項、第2項前段。
中    華    民    國    98    年     10  月    12     日
                    臺灣臺中地方法院交通法庭
                            審判長法  官  林三元
                                  法  官  高英賓
                                  法  官  黃益茂
以上正本證明與原本無異。
如不服本判決，應於收受本判決後十日內向本院提出上訴書狀，
其未敘述上訴理由者，並得於提起上訴後二十日內向本院補提理
由書狀（均須按他造當事人之人數附繕本）
                                  書記官  蔡秋明
中    華    民    國    98    年    10     月    12    日
【附錄本件論罪科刑法條】刑法第284條第1項：
因過失傷害人者，處6月以下有期徒刑、拘役或5百元以下罰金，
致重傷者，處1年以下有期徒刑、拘役或5百元以下罰金。
刑法第185條之4：
駕駛動力交通工具肇事，致人死傷而逃逸者，處 6 月以上 5 年
以下有期徒刑。


司法院資訊處製作；財團法人民間司法改革基金會備份。
